臺灣高等法院民事判決　　　　　　　　　　　　　　　九十三年度再易字第八二號
　　再審原告　乙○○
　　再審原告　甲○○
　　　　　　　 共同送達代收.
　　再審被告　鄭潤祥（即破產人李孝盛之破產管理人）
當事人間請求確認債權存在事件，再審原告對於中華民國九十三年四月十三日本院九
十二年度上易字第號一二六三號確定判決提起再審，本院判決如下：
    主      文
再審之訴駁回。
再審訴訟費用由再審原告負擔。
    理      由
一、按再審之訴顯無再審理由者，得不經言詞辯論，以判決駁回之，民事訴訟法第五
    百零二條第二項定有明文。
二、本件再審原告起訴主張：本院九十二年度上易字第一二六三號民事判決（以下稱
    本院確定判決），違反最高法院七十年度台上字第一九七○號判決意旨，且對於
    伊等承續案外人黃潘美玉與李氏建設事業有限公司（以下稱李氏公司）出資建造
    自用之證據，均棄而不顧，顯有適用法規錯誤、重要證物漏未斟酌之情形，爰依
    民事訴訟法第四百九十六條第一項第一款、第十三款及第四百九十七條規定，提
    起本件再審之訴，並求為將台灣台北地方法院九十一年度訴字第三二七○號判決
    及本院確定判決廢棄之判決。
三、本院應審究者為本院確定判決是否有民事訴訟法第四百九十六條第一項第一款、
    第十三款、第四百九十七條規定之再審事由？茲分別論述如下：
（一）本院確定判決是否有民事訴訟法第四百九十六條第一項第一款再審事由？
  １、按民事訴訟法第四百九十六條第一項第一款所謂適用法規顯有錯誤，應以確定
      判決違背法規或現存判例解釋者為限，若在學說上諸說併存尚無法規判解可據
      者，法律上見解之歧異，不得謂為適用法規顯有錯誤（最高法院五十七年台上
      字第一○九一號判例意旨及最高行政法院五十九年裁字第十四號判例意旨參照
      ）。
  ２、本件再審原告主張：本院確定判決違反最高法院七十年度台上字第一九七○號
      判決意旨，致適用法規顯有錯誤，有民事訴訟法第四百九十六條第一項第一款
      規定之再審事由云云。然查，最高法院七十年度台上字第一九七○號判決並非
      判例，本院確定判決本即可不受該判決意旨之拘束，是再審原告主張：本院確
      定判決違反最高法院七十年度台上字第一九七○號判決意旨，致適用法規顯有
      錯誤，有民事訴訟法第四百九十六條第一項第一款規定再審事由云云，要無可
      取。
（二）本院確定判決是否有民事訴訟法第四百九十六條第一項第十三款再審事由？
  １、按民事訴訟法第四百九十六條第一項第十三款所謂當事人發見未經斟酌之證物
      或得使用該證物，係指在前訴訟程序不知有該證物，現始知之，或雖知有此而
      不能使用，現始得使用者而言（最高法院三十二年上字第一二四七號判例意旨
      參照）。若其證據在前訴訟程序中業已提出，經法院審核不予採取者，自不得
      據為再審之理由（最高法院九十一年度台聲字第三五八號判決意旨參照）。
  ２、再審原告又主張：本院確定判決對於伊等承續案外人黃潘美玉與李氏公司出資
      建造自用之證據，均棄而不顧，顯有民事訴訟法第四百九十六條第一項第十三
      款之再審事由云云。經查，再審原告主張其等所提出承續黃潘美玉與李氏公司
      出資建造自用之證據，本院確定判決未予斟酌即驟予判決其等敗訴乙情，承前
      所述，此顯與民事訴訟法第四百九十六條第一項第十三款規定之再審事由不符
      ，況再審原告亦未具體主張何證據，於本院前訴訟程序中業已存在而不知主張
      或知有此證據而不能使用乙事，則再審原告主張：本院確定判決就其等所提出
      之證據均棄而不顧，有民事訴訟法第四百九十六條第一項第十三款再審事由云
      云，亦無可取。
  ３、再審原告另主張：本院確定判決未適用最高法院七十年度台上字第一九七○號
      民事判決，亦有民事訴訟法四百九十六條第一項第十三款之再審事由云云。但
      查，法院裁判適用法規或解釋法律，係依職權為之，原無待當事人提出其他判
      決以為證據。再審原告提出另一判決，利用其法律上之見解而為有利於己之主
      張，不能謂係民事訴訟法第四百九十六條第一項第十三款之新證物（最高法院
      六十四年台聲字第五八號判例意旨參照），是再審原告主張：本院確定判決未
      適用最高法院七十年度台上字第一九七○號民事判決，亦有民事訴訟法四百九
      十六條第一項第十三款之再審事由云云，委無可取。
（三）本院確定判決是否有民事訴訟法第四百九十七條之再審事由？
  １、按依第四百六十六條不得上訴於第三審法院之事件，除前條規定外，其經第二
      審確定之判決，如就足影響於判決之重要證物，漏未斟酌，亦得提起再審之訴
      ，民事訴訟法四百九十七條定有明文。惟所謂「重要證物漏未斟酌」，係指當
      事人在前訴訟程序已經提出，第二審確定判決漏未於判決理由中斟酌者而言；
      申言之，該項證物如經斟酌，原判決將不致為如此之論斷，若縱經斟酌亦不足
      影響原判決之內容，或原判決曾於理由中說明其為不必要之證據者，均與本條
      規定之要件不符。
  ２、再審原告主張：本院確定判決對於伊等承續案外人黃潘美玉與李氏公司出資建
      造自用之證據，均棄而不顧，顯有民事訴訟法第四百九十七條之再審事由云云
      。經查，再審原告前於本院確定判決中主張：李孝盛破產前，對於系爭坐落台
      北市○○○路○段八五、八七號房屋第一層Ａ、Ｂ戶（以下稱第一層Ａ、Ｂ）
      部分建物係其繼承黃潘美玉之委建契約續建，並變更起造人為伊等；而第七層
      Ａ戶係由訴外人李美惠變更起造人為再審原告乙○○，是伊等已原始取得為所
      有人等情，業據本院前審於該確定判決理由第六段中予以一一論駁，此有卷附
      本院確定判決在卷足憑（見本院卷三○至三四頁），並經本院依職權調閱該案
      卷宗核閱無訛，且再審原告亦未於再審理由狀中，具體指摘本院前審何項重要
      證據漏未斟酌之情形，是再審原告主張：本院確定判決對於伊等承續案外人黃
      潘美玉與李氏公司出資建造自用之證據，均棄而不顧，顯有民事訴訟法第四百
      九十七條之再審事由云云，顯無可取。
四、從而，再審原告主張本院確定判決有民事訴訟法第四百九十六條第一項第一款、
    第十三款及第四百九十七條之再審事由，並據以提起本件再審之訴，顯無理由，
    爰不經言詞辯論逕以判決駁回之。
五、據上論結，本件再審之訴為無理由，依民事訴訟法第五百零二條第二項、第七十
    八條、第八十五條第一項前段，判決如主文。
中　　　華　　　民　　　國　　九十三　　年　　　七　　　月　　   二 　　日
                                民事第十七庭
                                    審判長法  官    黃  騰  耀
                                          法  官    黃  莉  雲
                                          法  官    楊  絮  雲
正本係照原本作成。
不得上訴。
中　　　華　　　民　　　國　　九十三　　年　　　七　　　月　　   二 　　日
　　　　　　　　　　　　　　　　　　　　　書記官    王  秀  雲
